【裁判字號】    98,交聲,1867
【裁判日期】    980601
【裁判案由】    聲明異議
【裁判全文】
臺灣臺中地方法院刑事裁定            98年度交聲字第1867號
原處分機關  交通部公路總局臺中區監理所豐原監理站
受處分人    甲○○
上列受處分人因違反道路交通管理處罰條例案件，對於原處分機
關交通部公路總局臺中區監理所豐原監理站中華民國98年5 月18
日所為之處分（原處分：豐監稽違字第裁63-HD0000000號），聲
明異議，本院裁定如下：
    主  文
原處分關於吊扣汽車駕駛執照十二個月部分撤銷。
上開撤銷部分，甲○○不罰。
    理  由
一、原處分意旨略以：異議人即受處分人（下稱異議人）甲○○
    於民國98年5月15日23時31分許駕駛車牌號碼NWI-586號重機
    車酒駕違規，為臺中縣警察局交通隊當場製單舉發，本站認
    異議人確有前述行為，依道路交通管理處罰條例第35條第 1
    項第1款規定，裁處異議人罰款新臺幣（下同）15000元，吊
    扣汽車駕駛執照（異議人原領有之重型機車駕駛執照已吊銷
    ）12個月，並施以道路交通安全講習；並依同條例第22條第
    1項第4款之規定，處罰鍰1800元等語。
二、異議人聲明異議意旨略以：道路交通管理處罰條例第68條業
    經修正刪除吊扣各級駕駛執照之規定，惟伊於上揭時、地，
    係駕駛重型機車違規為警查獲，卻被吊扣汽車駕駛執照，原
    處分機關之裁罰顯有不當，為此具狀聲明異議（其他處分未
    據異議）等語。
三、按道路交通管理處罰條例第68條規定：汽車駕駛人，因違反
    本條例及道路交通安全規則之規定，受吊銷駕駛執照處分時
    ，吊銷其持有各級車類之駕駛執照。此一規定，係自95年 3
    月1 日始修正施行，而修正前之原規定為：汽車駕駛人，因
    違反本條例及道路交通安全規則之規定，受吊扣或吊銷駕駛
    執照處分時，吊扣或吊銷其持有各級車類之駕駛執照。換言
    之，修正後之道路交通管理處罰條例第68條規定，僅於駕駛
    人因違規而受「吊銷」駕駛執照之情形，監理機關始得「吊
    銷」駕駛人之「各級車類駕駛執照」。如僅係「吊扣」駕駛
    人之駕駛執照，尚不得吊扣駕駛人之「各級車類駕駛執照」
    （臺灣高等法院暨所屬法院97年法律座談會刑事類提案第40
    號研討結果參照）。
四、再道路交通管理處罰條例第35條另規定：汽車駕駛人，駕駛
    汽車經測試檢定有下列情形之一者，處新臺幣1萬5千元以上
    6 萬元以下罰鍰，並當場移置保管該汽車及吊扣其駕駛執照
    一年；因而肇事致人受傷者，並吊扣其駕駛執照二年；致人
    重傷或死亡者，吊銷其駕駛執照，並不得再考領：一、酒精
    濃度超過規定標準。本件受處分人對於前揭時、地酒後駕車
    之違規事實，並不爭執，而受處分人亦僅有酒測超過標準值
    之違規，並無肇事致人重傷或死亡之情形，依上開規定，自
    僅能處以「吊扣」駕駛執照之處分，並不能處以「吊銷」駕
    駛執照之處分。
五、原處分機關對於受處分人酒後駕車之違規行為，依道路交通
    管理處罰條例第35條之規定，處以吊扣駕駛執照之處分，固
    非無見。惟查，本件受處分人係因酒後駕駛重型機車違規而
    遭舉發，並非因酒後駕駛小型汽車而遭舉發。依前開說明，
    自僅能吊扣其重型機車之駕駛執照，尚不得因此而吊扣其他
    各級車類駕駛執照之資格。從而原處分關於吊扣汽車駕駛執
    照12個月之部分，應予撤銷。
六、再本件受處分人之重型機車駕駛執照，業經吊銷在案，有機
    車駕駛基本資料表在卷可參。受處分人之重機車駕駛既已被
    吊銷，形同未領有合法重機車駕照之狀態。且受處分人因僅
    持有汽車駕駛執照，未領有重型機車之駕駛執照，而仍駕駛
    重型機車，因而由原處分機關依道路交通管理處罰條例第22
    條第1項第4款處罰鍰1800元，就此部分，自不宜再為重覆之
    處罰。況且，受處分人並未領有重型機車之駕駛執照，亦無
    從為吊扣之處分；且領有汽車駕駛執照，本不得駕駛重型機
    車，亦無從於汽車駕駛執上以註記之方式為吊扣重型機車之
    處分，從而，此部分應由本院為不罰之諭知。
七、綜上所述，本件異議人領有汽車駕駛執照，駕駛上開重型機
    車酒精濃度超過規定標準之違規行為，事證明確，足堪認定
    。惟原處分機關未考量現行道路交通管理處罰條例第68條修
    正規定與內涵，不得吊扣異議人現尚有效之其他各級駕駛執
    照，仍裁處吊扣異議人「汽車駕駛執照」，即有違誤，應由
    本院撤銷原處分關於吊扣汽車駕駛執照12個月部分。又受處
    分人因僅持有汽車駕駛執照，卻仍駕駛重型機車，既經罰鍰
    1800元，且受處分人實際上並無重型機車可供吊扣，自應由
    本院為不罰之諭知。
八、據上論斷，應依道路交通管理處罰條例第87條第2 項，道路
    交通案件處理辦法第20條前段規定，裁定如主文。
中    華    民    國    98    年    6     月     1    日
                  交通法庭    法  官  高英賓
上正本證明與原本無異。
如不服本裁定，應於收受送達後5 日內向本院提出抗告狀。
                              書記官  司立文
中    華    民    國    98    年    6     月     1    日


司法院資訊處製作；財團法人民間司法改革基金會備份。
